【裁判字號】    94,訴,3899
【裁判日期】    950118
【裁判案由】    搶奪等
【裁判全文】
臺灣臺中地方法院刑事判決              94年度訴字第3899號
公  訴  人  臺灣臺中地方法院檢察署檢察官
被      告  丙○○
上列被告因搶奪等案件，經檢察官提起公訴（九十四年度偵字第
二○一七○號），本院判決如下：
    主    文
丙○○共同連續竊盜，累犯，處有期徒刑陸月，如易科罰金，以
佰元折算壹日；又意圖為自己不法之所有，而搶奪他人之動產
未遂，累犯，處有期徒刑伍月，如易科罰金，以佰元折算壹日
。應執行有期徒刑拾月，如易科罰金，以佰元折算壹日。
    犯罪事實
一、丙○○曾因竊盜案件，經本院判處有期徒刑二月，於民國九
    十三年十月二十日執行完畢。猶不知悔改，竟基於意圖為自
    己不法所有之概括犯意，於九十四年十月六日十一時三十分
    許，與謝建億為竊盜犯意之聯絡，由謝建億騎乘機車，後載
    丙○○至臺中縣清水鎮○○路四七八之一號，由謝建億在外
    負責把風，丙○○進入該廠房內（侵入建築物部分未經告訴
    及起訴），竊取丁○所有之日晉牌攻牙機一臺，得手後即騎
    乘該機車離去，嗣於同日十一時五十分許，丙○○、謝建億
    一同載運上開竊得之攻牙機，欲販賣予洪再興經營位於臺中
    縣清水鎮○○路四七○號之「再坤工具行」時，為警查獲。
    丙○○復承前竊盜之犯意，於九十四年四月二十一日十五許
    ，進入臺中縣沙鹿鎮○○街三八號之建築物內（侵入建築物
    部分未經告訴及起訴），竊取戊○○所有之砂輪機一臺、空
    氣釘槍一把，得手後將之放置於其所騎乘之車牌號碼ＰＰ二
    －九八八號機車踏板上離去，嗣於同日十九時許，丙○○騎
    乘前開機車載運前開竊得之砂輪機、空氣釘槍，行經臺中縣
    沙鹿鎮○○路七七號附近，為警員乙○○發現行跡可疑，向
    前盤查之際，丙○○即棄車逃逸，警員乙○○則一路尾隨自
    後追捕，丙○○則橫越沙田路，沿沙田路跑至沙田路與鎮○
    路口時，見一姓名年籍不詳之婦人騎乘機車，正於該處停等
    紅燈，為逃避員警之追捕，竟另生為自己不法所有之意圖，
    趁該婦人不及防備之際，徒手搶奪該婦人騎乘之機車，惟因
    警員緊追在後，丙○○見無法立即得手，即放棄逃離而未得
    逞，嗣逃至光田醫院始為警逮捕。
二、案經臺中縣警察局清水分局移送臺灣臺中地方法院檢察署檢
    察官偵查起訴。
    理    由
一、訊據被告丙○○固坦承於前開時、地與共犯謝建億或獨自一
    人分別竊取證人丁○所有之攻牙機、戊○○所有之砂輪機、
    空氣釘槍等事實，惟矢口否認有何搶奪之犯行，辯稱：伊機
    車載著砂輪機、空氣釘槍時，有二個穿便服的人過來，其中
    一人拿槍出來，說不要動，但是沒有表明是警察，伊就趕緊
    跑，在伊跑的過程，有一輛機車行進間速度很慢，伊從後面
    撞到那輛機車的左邊把手，機車就倒下去，伊看了一下，對
    方沒有大礙，伊本來想幫忙把機車扶起來，但因後面有人在
    追，所以伊沒有出手幫忙，只是停下來往後看一下，就馬上
    跑了，後來跑到醫院才被抓到云云。
二、惟查：
(一)、被告丙○○於前揭時、地，分別與共犯謝建億共同或獨自一
    人竊取證人丁○所有之攻牙機、戊○○所有之砂輪機、空氣
    釘槍等事實，業據被告坦承不諱，核與共犯謝建億供述竊盜
    情形與證人丁○、戊○○證述遭竊情節及證人洪再興證述被
    告欲出售贓物攻牙機等情相符，並有贓物認領保管單二紙、
    現場照片八紙、刑案現場測繪圖一紙等在卷可稽。足認被告
    自白與事實相符，應堪採信，被告前揭連續竊盜犯行，堪可
    認定。
(二)、證人乙○○即當時追捕被告之員警，於本院審理時證述：被
    告在九月初就為伊查獲涉犯機車竊盜案，且其有多項竊盜前
    科，常出現在伊轄區，九十四年十月二十一日晚上六、七點
    左右，伊值便衣巡邏勤務，在大同街發現被告騎機車，載有
    砂輪機、空氣釘槍，且彎入七七號旁的巷子，而那條巷子是
    被告在九十四年九月四日涉犯機車竊案之共犯住處旁邊，所
    以伊就覺的可疑，由伊同仁先進去堵他，後來伊就過去，被
    告認得伊，所以一看到伊就跑，被告跑的速度比較快，一開
    始與他只有三到五公尺距離，越過沙田路時，距離應該不會
    超過二十公尺，伊邊跑、邊大聲喊伊是警察，請幫忙抓被告
    ，追到對向車道時，在沙田路與鎮南路口，由沙田路北往南
    的方向剛好是紅燈，伊離被告約十到十五公尺，當時旁邊有
    一個婦人跨坐在機車上，正在等紅綠燈，被告是從婦人的後
    方出現，站在婦人的左手邊與婦人發生拉扯，被告一隻手在
    婦人左手的手把，另一隻手不知道是拉另一邊手把，還是婦
    人的手，伊不是很清楚，拉扯動作大概約二、三秒，只有四
    、五下，因為拉扯機車、婦人都被被告帶著擺動，被告看到
    伊緊追在後，對空鳴槍，被告又拉不過那婦人，就放棄繼續
    跑走了，伊看到被告跟婦人拉扯時，除對空鳴槍外，也用台
    語喊搶劫、伊是警察，幫伊抓人等語，後來伊到原地訪查，
    發現有目擊者甲○○，她是那裏的商家，在店門口看到的等
    語(本院卷第四一至四七頁)，與證人甲○○即當時之目擊者
    ，於本院審理時證述：九十四年十月二十一日晚上六、七點
    時，伊就站在店門口，搶婦人機車的現場，與伊的距離大概
    只有二公尺左右，當時伊看見被告在搶婦人的機車，那婦人
    是坐在停止的機車上，當時警察在追，很大聲的說不要跑不
    要跑，所以大家都轉頭看，當時被告是站在婦人的機車的左
    側，伊只記得婦人大叫一聲，機車就晃了一下，被告就跑了
    ，當時被告的手去抓婦人或車，因時間太久，而且只是一瞬
    間的事情，伊沒有什麼印象了，不過被告一定有拉到機車或
    婦人，不然機車不會自己搖晃等語 (本院卷四七至五十頁)
    互核大致相符，且證人甲○○與被告搶奪現場僅相距二公尺
    左右，而證人乙○○係自後緊追被告之員警，對於現場發生
    之事件當無誤認之情形，且與被告既不認識，亦無仇怨，亦
    無蓄意設詞構陷被告之理，故其二人所證，足可採信。被告
    雖以前揭詞情置辯，然被告先於偵查中供述：是伊跑的同時
    ，撞倒婦人的機車，伊就把機車扶起來後，就跑了，該婦人
    也就把機車騎走了，伊並沒有搶她的意思云云 (九十四年度
    偵字第一七一三四號卷第十六頁)，後於本院準備程序時則
    辯稱：伊跑的過程，有一輛機車行進間速度很慢，伊從後面
    撞到那輛機車的左邊把手，機車就倒下去，伊看了一下，對
    方沒有大礙，伊本來想幫忙把機車扶起來，但因後面有人再
    追，所以伊沒有出手幫手，只是停下來往後看一下，就馬上
    跑了云云（本院卷第二七頁），苟如被告所述，僅係單純擦
    撞到婦人所騎乘機車之把手，何以被告就其發生碰觸之過程
    所述不一，被告是否刻意隱瞞事實即非無疑，復經本院詰問
    證人乙○○，其證述被告確有與該婦人發生拉扯，而機車發
    生搖晃等語後，被告則又改稱係碰撞婦人，其所騎乘之機車
    快倒了，遂上前扶起該機車云云（本院卷第四七頁），足見
    被告所言反覆不一，應係避重就輕之詞，且與證人乙○○、
    甲○○所證情節亦不相同，而無可採。再參酌，被告前曾有
    脫逃之犯嫌，此有臺灣臺中地方法院檢察署檢察官九十四年
    度偵字第一一九一○號聲請簡易判決處刑書在卷可參 (九十
    四年度偵字第一六七二九號卷第十八頁)，其於本案為逃避
    員警自後追捕，而思搶奪機車逃逸，亦非誠然不可想像。綜
    上被告確有徒手搶奪婦人之機車，惟因警員乙○○緊追在後
    ，未及得逞，即逃離之事實，應可認定。
(三)、綜上所述，被告所辯應係飾卸之詞，而無足採，本案事證明
    確，被告犯行，應堪認定。
三、核被告於前揭時、地，分別竊取證人丁○所有之攻牙機、戊○○所有之砂輪機、空氣釘槍所為，均係犯刑法第三百二十
    條第一項之竊盜罪；徒手搶奪婦人之機車部分，雖已著手，
    惟未得手，其犯罪尚屬未遂，其所為，係犯刑法第三百二十
    五條第三項、第一項之搶奪未遂罪。被告竊取證人丁○所有
    之攻牙機之犯行，與共犯謝建億有犯意聯絡、行為分擔，為
    共同正犯。又被告前後二次竊盜犯行，時間緊接，所犯構成
    要件相同，顯係基於概括犯意為之，為連續犯，應依刑法第
    五十六條之規定論以情節較重之竊取攻牙機部分之竊盜罪，
    並加重其刑。公訴人雖僅就被告竊取，證人戊○○所有之砂
    輪機、空氣釘槍之犯行提起公訴，惟被告其餘竊盜之犯行與
    業據起訴經判決有罪部分有連續犯之裁判上之一罪關係，為
    起訴效力所及，本院自得併予審理。被告所犯二罪間，犯意
    各別，罪名不同，應予分論併罰。又被告曾因竊盜案件，經
    本院判處有期徒刑二月，於九十三年十月二十一日執行完畢
    等情，此有臺灣臺中地方法院檢察署刑案資料查註紀錄表，
    臺灣高等法院被告前案紀錄表在卷可參，其於有期徒刑執行
    完畢後，五年以內再犯本件有期徒刑以上之二罪，為累犯，
    應依刑法第四十七條之規定分別遞加重、加重其刑。另被告
    雖以著手搶奪機車行為之實施，惟未得逞，其犯罪應屬未遂
    ，爰依刑法第二十六條前段之規定，按既遂犯之刑度減輕刑
    ，此部分並依法先加後減。爰審酌被告年輕力盛，不思以合
    法途徑以獲取財物，而以竊盜之手段竊取他人財物，復為警
    追捕之際，竟為逃避追捕而思搶奪他人機車，影響社會秩序
    非輕，與其所得之利益，及證人丁○、戊○○所受之損害，
    暨其犯後猶否認部分犯行等一切情狀，量處如主文所示之刑
    ，並定其應執行之刑及易科罰金之折算標準。
據上論斷，依刑事訴訟法第二百九十九條第一項前段，刑法第二
十八條、第五十六條、第三百二十條第一項、第三百二十五條第
三項、第一項、第四十七條、第二十六條前段、第四十一條第一
項前段、第二項、第五十一條第五款，罰金罰鍰提高標準條例第
一條前段、第二條，判決如主文。
本案經檢察官己○○到庭執行職務。
中    華    民    國    95    年    1     月    18    日
                  刑事第十四庭  審判長法  官  楊真明
                                      法  官  陳  葳
                                      法  官  劉逸成
上正本證明與原本無異。
如不服本判決，應於送達後十日內向本院提出上訴狀（須附繕
本），上訴於臺灣高等法院臺中分院。
                                      書記官  謝惠雯
中    華    民    國    95    年    1     月    18    日
附錄論罪科刑法條
中華民國刑法第320條
 (普通竊盜罪、竊佔罪)
意圖為自己或第三人不法之所有，而竊取他人之動產者，為竊盜
罪，處五年以下有期徒刑、拘役或五百元以下罰金。
意圖為自己或第三人不法之利益，而竊佔他人之不動產者，依前
項之規定處斷。
前二項之未遂犯罰之。
中華民國刑法第325條
 (普通搶奪罪)
意圖為自己或第三人不法之所有，而搶奪他人之動產者，處六月
以上五年以下有期徒刑。
因而致人於死者，處無期徒刑或七年以上有期徒刑，致重傷者，
處三年以上十年以下有期徒刑。
第三項之未遂犯罰之。


司法院資訊處製作；財團法人民間司法改革基金會備份。
